【裁判字號】    95,上更(一),150
【裁判日期】    950629
【裁判案由】    贓物
【裁判全文】
臺灣高等法院刑事判決             95年度上更(一)字第150號
    上  訴  人
    即  被  告  壬○○
                          23.
    上  訴  人
    即  被  告  癸○○
上列上訴人因贓物案件，不服臺灣桃園地方法院90年度訴字第15
74號，中華民國91年11月25日第一審判決（起訴案號：臺灣桃園
地方法院檢察署89年度偵字第18668號），提起上訴， 判決後，
經最高法院發回更審，本院判決如下：
    主  文
原判決撤銷。
壬○○共同以收受贓物為常業，累犯，處有期徒刑壹年陸月，於
刑之執行前入勞動場所強制工作參年。附表二所示之物均沒收。
癸○○共同以收受贓物為常業，處有期徒刑壹年，於刑之執行前
入勞動場所強制工作參年。附表二所示之物均沒收。
    事  實
一、壬○○於民國（下同）八十八年十二月九日，因收受贓物罪
    被台灣板橋地方法院判處有期徒刑六月，如易科罰金以三百
    元折算一日，於八十九年一月十日確定，八十九年五月十八
    日易科罰金執行完畢，仍不知悔改，復與癸○○、乙○○（
    業經原審依共同以收受贓物為常業罪判處罪刑確定）、甲○○（另行審結）等人為生計而共同基於以收受失竊贓車再加
    以拆解販賣汽車零件為業之犯意，由壬○○負責於八十九年
    十一月十日承租桃園縣龜山鄉公西村苦聆林一號之倉庫為汽
    車解體工廠並提供拆解汽車之工具，並於不詳地點收受不詳
    姓名之人於台北縣市所竊取之贓車，再開至前揭承租地點後
    ，以每車新台幣（下同）一萬六千元代價受僱於壬○○之乙○○、甲○○至前揭倉庫負責拆解車輛，取出有用零件，再
    交由癸○○負責販售，以此分工方式圖利，共計收受有如附
    表一所示被害人所有車輛。嗣於八十九年十二月二日為警在
    上址查獲，並扣得如附表所示之贓車及拆解工具一批及運送
    贓物之自小貨車一部。
二、案經桃園縣警察局龜山分局移報臺灣桃園地方法院檢察官偵
    查起訴。
    理  由
一、右揭事實，業據被告蔡亮於本院審理時供認不諱，訊據被告
    壬○○固坦承有共同參與收受贓車，拆解零件出售圖利之犯
    行，惟辯稱：伊只負責出面承租解體贓車之倉庫，及通知共
    同被告甲○○、乙○○到場拆解贓車零件，並非主謀云云，
    惟查，共同被告乙○○於原審中供承，伊是受僱於壬○○，
    受僱期間自八十九年十一月十七日至十二月二日遭查獲為止
    等語（見原審九十一年七月二十九日審判筆錄），且於警詢
    中陳稱：是壬○○叫其等去該倉庫，每解一輛車，壬○○會
    付伊與甲○○一萬六千元等語（見偵查卷第五十一頁），而
    共同被告甲○○於警詢時亦陳稱：拆解一輛車分得一萬六千
    元，受僱於壬○○等語（見偵查卷第二十二頁），復有表一
    、二所示等拆解汽車工具、監視器材及運送贓物之自小貨車
    一輛扣案可證。又附表一所示車輛係附表一所示被害人等所
    失竊之車輛，業據被害人丁○○、辛○○、林永慶、戊○○
    、丙○○、己○○、庚○○於警訊及原審供述明確，復有該
    等被害人出具之贓物領據附卷可稽，被告壬○○雖為前開辯
    陳並非主謀云云，惟以共同被告乙○○、甲○○既均屬被告
    癸○○友人，被告壬○○既不認識，如被告癸○○係本案主
    謀，負責贓車來源及銷贓，則於贓車進入倉庫拆解時，由被
    告癸○○直接通知乙○○、甲○○二人到場拆解即可，何須
    以間接輾轉方式，由被告癸○○通知被告壬○○後，再由壬○○通知乙○○、甲○○到場拆解零件之方式為之？顯見被
    告癸○○所稱：伊只負責出售贓車零件一詞，堪可採信，被
    告壬○○辯稱非主謀云云，並無可信。另被告癸○○雖辯稱
    ：伊當時是經營允鵬汽車材料有限公司，並以該公司營業收
    入為生活之依據，並非以本件之收受失竊拆解販賣汽車零件
    為業，我只是單純的向解體廠購買汽車零件而已，且只向壬○○買一批底盤零件，總金額約新台幣五萬元，壬○○只送
    來一半而已，其餘尚未送來，他就被人查獲，尚屬未遂，應
    不構成連續犯或常業犯，我從未負責收受不詳人氏於台北縣
    市所竊取之贓車，再開至壬○○承租之汽車解體廠轉告壬○○，且附表所示車輛、拆解工具及運送贓物之自小貨車，都
    是壬○○所有，與我無關等語。惟查運送贓物之自小貨車是
    癸○○向潘義鼎所購買，雖癸○○並未依約付款，但癸○○
    從未將該自小貨車返還潘義鼎或交由壬○○使用，業據潘義
    鼎於警訊及壬○○在警訊、原審中供述甚詳，並有潘義鼎九
    十年一月四日所具聲請發還贓證物品書附偵查卷可稽，且被
    告於原審中亦坦承：這件案子是我替壬○○銷贓沒有錯，車
    子是誰偷的我不知道。那時候壬○○說他經濟有困難想重操
    舊業，問我說可不可以有管道幫他銷售汽車零件，我就說有
    ，於是我們就合作，然後由他負責汽車零件的來源，我負責
    銷售這些零件。因為壬○○以前就有做過這個，所以他就去
    拆解零件賣給我，然後我再去賣給我的客戶。工人（乙○○
    、甲○○）跟我有認識，工人是壬○○去找的。乙○○、甲○○他們和壬○○是在我的公司認識的。但是我並沒有指示
    要他們去拆贓車賣給我。車種是我提供的，我會告訴他們說
    現在市場上欠缺哪些汽車零件，由他們去負責找零件。當時
    壬○○來問我說有沒有認識偷車的人，所以我也介紹一位不
    知姓名的人給壬○○認識，他個人是我在修車廠認識的人，
    負責去偷車，在犯罪過程中我有和工人乙○○、甲○○聯絡
    過碰過面，我們有吃過東西、喝過酒，我是負責銷受贓車拆
    下來的零件，剛開始我怕我承認，罪會比較重，所以一開始
    我才否認犯罪，我只是負責幫他們銷贓的管道等語（見原審
    九十一年十一月十一日審判筆錄）。故被告所為顯係以犯收
    受贓物為常業，縱被告癸○○另有經營允鵬有限公司，有被
    告癸○○所提台北分局投保單位保費計算明細表附卷可稽，
    亦不影響其常業犯之性質。且同案被告乙○○業經原審於九
    十一年八月十二日依共同以收受贓物為常業判處有期徒刑二
    年，於刑之執行前入勞動場所強制工作三年確定，有該判決
    書附卷可攷，足見被告癸○○辯陳伊只是單純的向解體廠購
    買汽車零件，且只向壬○○買一批底盤零件，壬○○只送來
    一半而已，其餘尚未送來，壬○○就被人查獲，尚屬未遂，
    應不構成常業犯及被告壬○○於辯稱伊非常業犯，均屬圖卸
    刑責之詞，應均不足採。被告癸○○、壬○○等右揭以收受
    贓物為常業犯之犯行，罪證明確，犯行洵堪認定。
三、按常業犯係以犯罪行為為生活之職業，恃之以維生。因之常
    業犯就其犯意而言，係以同一犯罪行為恃以維生之意思，反
    覆為之，具有同一不變犯意之連續性。就其犯罪行為客體內
    涵觀察，客觀上必須具有相當時間之連續性及可確定性，足
    以為生活之職業，此有最高法院九十二年度臺上字第三八九
    七號判決意旨可資參照。本件被告二人於短短一個月內，即
    連續密集拆解七部贓車零件出售圖利，兩人以專業分工方式
    ，由被告壬○○負責拆取汽車零件，再交由被告癸○○販賣
    出售，以賺取豐厚暴利，其犯意顯係以同一犯罪行為恃以維
    生之意思，反覆為之之常業犯行。核被告壬○○、癸○○所
    為均係犯刑法第三百五十條之常業贓物罪，其等就上開犯行
    與甲○○、乙○○有犯意聯絡，行為分擔均屬共同正犯。又
    被告壬○○曾有如事實欄所述之前案執行紀錄，有本院被告
    全國前案紀錄表附卷可稽，其於受有期徒刑執行完畢後五年
    內再犯本件有期徒刑以上之罪，為累犯，應依法加重其刑。
四、原審予以被告等論罪科刑，固非無據，惟查以，本件被告二
    人犯罪事實係由被告壬○○負責承租倉庫，收受贓車，並僱
    用同案被告甲○○、乙○○負責拆解零件。原審卻認係被告
    壬○○負責承租倉庫及通知甲○○、乙○○到場拆解汽車零
    件，其餘犯行均為被告癸○○所有，其事實認定尚有出入，
    理由已如前述，又原審對被告二人為於刑之執行前，令入勞
    動場所強制工作之諭知，然並未於理由中為必要之說明，亦
    有未洽。上訴人即被告二人上訴仍執前詞，均指摘原判決不
    當，請求撤銷改判，均無理由，惟判決既有上開可議之處，
    自應由未院予以撤銷改判。爰審酌被告二人犯罪之動機、目
    的、手段，及其品性、生活狀況、智識程度、犯罪所生之損
    害、犯罪後態度等一切情狀，量處被告壬○○有期徒刑一年
    六月，被告癸○○有期徒刑一年，又以被告二人以犯贓物罪
    為常業，且其前科犯行中，二人均有多次贓物及竊盜犯行，
    此有本院被告前案紀錄表二份在卷可參，依渠等收受贓車再
    予拆解零件的手法，分工細密，短短一個月內即拆解七部贓
    車出售，顯屬專業的收受及拆解贓車集團，渠等對於社會危
    害性甚大，顯有加以強制工作之必要。爰依竊盜犯贓物犯保
    安處分條例第三條第一項第二款之規定均諭知於刑之執行前
    入勞動場所強制工作三年。又附表二所示拆解工具係被告壬○○所有，自小貨車係被告癸○○所有供犯罪所用之物，業
    據壬○○供述在卷，並依刑法第三十八條第一項第二款規定
    宣告沒收。
據上論斷，應依刑事訴訟法第369條第1項前段、第364條、第299
條第1項前段，刑法第28條、第350條、第47條、第38條第1項第2
款，竊盜犯贓物犯保安處分條例第3條第1項第2款、第5條第1項
，罰金罰鍰提高標準條例第1條，判決如主文。
本案經檢察官周志榮到庭執行職務。
中    華    民    國    95    年    6     月    29    日
                  刑事第４庭    審判長法  官  蔡秀雄
                                      法  官  黃金富
                                      法  官  周煙平
以上正本證明與原本無異。
如不服本判決，應於收受送達後十日內向本院提出上訴書狀，其
未敘述上訴之理由者並得於提起上訴後十日內向本院補提理由書
（均須按他造當事人之人數附繕本）。
                                      書記官  蕭麗珍
中    華    民    國    95    年    7     月    4     日
附錄：本案論罪科刑法條全文
刑法第三百五十條
以犯前條之罪為常業者，處6月以上、5年以下有期徒刑，得併科
3000元以下罰金。
 附表一
┌───────────┬────────────────────┐
│  被  害   人         │     車   號                            │
├───────────┼────────────────────┤
│  丁  ○   ○         │     Ｚ３〡９７７０號                   │
├───────────┼────────────────────┤
│  辛  ○   ○         │     ＨＵ〡１７６２號                   │
├───────────┼────────────────────┤
│  林  永   慶         │     ＤＨ〡６２８５號                   │
├───────────┼────────────────────┤
│  戊  ○   ○         │     ＵＸ〡５７７８號                   │
├───────────┼────────────────────┤
│  丙  ○   ○         │     ＣＷ〡８５８６號                   │
├───────────┼────────────────────┤
│  己  ○   ○         │     ＨＬ〡３２５７號                   │
├───────────┼────────────────────┤
│  庚  ○   ○         │     Ｓ９〡５３６６號                   │
└───────────┴────────────────────┘
 附表二
 八十九年十二月二日在龜山鄉公西村苦聆林一號查扣之物件
┌────────────────────────────────┐
│自小貨車（車號ＣＴ〡００３９）壹輛、乙炔一瓶、馬架四支、油壓起重│
│器一架、臂力剪一支、引擎呆一支、柴刀一支、Ｔ型角鑽十支、活動板手│
│一支、板手十三支、六角鎖四支、鉗子三把、拔釘器一支、一字起子一支│
│、大型剪二支、汽車千斤頂一個、拆卸螺帽十個、板手一支            │
└────────────────────────────────┘


司法院資訊處製作；財團法人民間司法改革基金會備份。
